【裁判字號】    97,交聲,525
【裁判日期】    970331
【裁判案由】    聲明異議
【裁判全文】
臺灣高雄地方法院交通事件裁定         97年度交聲字第525號
原處分機關  高雄市政府交通局
異  議  人
即受處分人  甲○○
上列異議人因違反道路交通管理處罰條例案件案件，不服高雄市
政府交通局民國97年2 月29日高市府交裁字第32-BC0000000號所
為之處分，提起聲明異議，本院裁定如下：
    主  文
原處分撤銷。
甲○○汽車駕駛人，行車速度超過規定之最高時速，處罰鍰新臺
幣壹仟陸佰元，並記違規點數壹點。
    理  由
一、異議意旨略以：異議人即受處分人甲○○因於民國96年12月
    21日下午2 時19分許駕駛牌照號碼YS-6577 號自用小客車，
    行經高雄市○○○路502 號之1 前，因違規超速，經以測速
    照相儀器採證後，為警開單舉發。查依規定本應在該測速照
    相儀器前250 公尺處設置「行駛最高速限50公里」及「前有
    測速照相，請減速慢行」之警示牌。然本件異議人違規地點
    即同盟三路502 之1 號前250 公尺雖設有上開告示牌，但當
    時異議人駕車行駛路線，係自十全路左轉同盟路後，朝建國
    路方向行駛，根本未能察覺該測速照照相儀器前方有設置上
    開告示，故無從加以注意而減速慢行，為此深感不服，爰依
    法聲明異議等語。
二、按「行車速度，依標誌或標線之規定，無標誌或標線者，應
    依左列規定：一在市區道路，時速不得超過五十公里，在郊
    外道路時速不得超過六十公里。但在未劃設車道線或行車分
    向線之道路，市區時速不得超過三十公里，郊外時速不得超
    過四十公里。二在設有快慢車道分隔線之慢車道上，時速不
    得超過四十公里」；「汽車駕駛人，行車速度超過規定之最
    高時速者，除有第四十三條第一項第二款之情形外，處新臺
    幣（下同）一千二百元元以上二千四百元以下罰鍰」，「並
    記違規點數一點」，道路交通安全規則第93條第1 項第1 款
    、第2款 、道路交通管理處罰條例第40條第1 項、第63條第
    1 項第1 款分別定有明文。
三、異議人雖質疑該違規採證程序不備，雖有設置之警告標示牌
    ，但於異議人行駛路徑實未能發覺，進而注意減速，認有違
    誤云云。然查：
（一）異議人於上揭時地駕車違規超速，經以測速儀器採證後，
      為警逕行開單舉發，並經原處分機關認違規事實明確，裁
      決罰鍰1600元等情，有該違規採證照片、交通違規陳述及
      查詢單、高雄市政府交通警察大隊97年2 月20日高市警交
      三字第0970002344號函文、高雄市政府97年2 月29日高市
      府交裁字第32-BC0000000號裁決書及送達證書附卷可稽，
      而該採證照片所使用之雷達測速儀業經經濟部標準檢驗局
      於96年9 月11日檢定合格，並有該雷達測速儀檢定合格證
      書存卷可參。且異議人對於其確有違規超速一情並未否認
      ，則異議人確有上開駕車超速違規之事實，自堪認定。上
      開違規道路乃屬一般市區道路，而異議人係經合法考試取
      得駕駛執照之駕駛人，對於一般駕駛人所應遵守之交通規
      則，本不得諉稱不知。
（二）按「汽車駕駛人之行為有下列情形之一，當場不能或不宜
      攔截製單舉發者，得逕行舉發：七、經以科學儀器取得證
      據資料證明其行為違規」；「前項第七款之科學儀器應採
      固定式，並定期於網站公布其設置地點。但汽車駕駛人之
      行為屬下列情形之一者，不在此限：九、行車速度超過規
      定之最高速限或低於規定之最低速限」；「對於前項第九
      款之違規行為，採用固定或非固定式科學儀器取得證據資
      料證明者，於一般道路須至少於一百公尺，於高速公路、
      快速公路須至少於三百公尺前，明顯標示之」，道路交通
      管理處罰條例第7 條之2 第1 項第7 款、第2 項但書第9
      款、第3 項分別定有明文。準此，採用科學儀器取證時，
      只須依上開規定之距離前，設置明顯標示，即屬合法，並
      無必須在「四面八方」設置標示之必要。且此項告知義務
      之規定，究其意旨，乃因在直線駕駛之情形，較易因而疏
      誤違規，故特予提醒駕駛人注意，以期達成維護交通秩序
      ，確保交通安全之目的，非謂駕駛人因故未發現此一標示
      時，即得任意違規，據以主張免罰。
（三）本件異議人既自承確有違規超速駕駛，而上開違規地點前
      約250 公尺處，確實設有如上所示之標示一節，於異議人
      先前申訴時，業經高雄市政府交通警察大隊於97年2 月20
      日以高市警交三字第0970002344號函示明確，並為異議人
      自承無訛。據此，異議人標繪其當時行駛動線俯瞰圖，稱
      係自十全路左轉進入同盟路，因而未能發現上開標示一節
      ，縱屬實情，亦僅能認係其個人主觀之事由所導致，非舉
      發機關客觀上有何違法舉發之情事，依上說明，自無不應
      受罰之正當理由，所辯並非可取。
四、綜上所述，本件異議人為汽車駕駛人，行車速度，超過規定
    之最高時速之事實，事證明確，原處分機關依道路交通管理
    處罰條例第40條之規定予以裁處罰鍰，固屬正確。惟汽車駕
    駛人，違反同條例第40條之規定者，除依原條款處罰鍰外，
    並應記違規點數1 點，已如前述。原處分機關僅處以罰鍰，
    卻漏予記點，尚非適法，且該記點之處罰，係屬強制規定，
    無從減免。是異議人之異議雖無理由，然原處分既有上開瑕
    疵，仍屬無可維持，自應撤銷原處分，並仍以異議人違反道
    路交通管理處罰條例第40條之規定，依同條例第63條第1項
    第1 款及違反道路交通管理事件統一裁罰基準及處理細則所
    訂之違反道路交通管理事件統一裁罰基準表等規定，裁處異
    議人如主文第2 項所示之罰鍰，並記違規點數1 點，以資適
    法。
五、據上論斷，應依道路交通案件處理法第第20條，道路交通管
    理處罰條例第40條、第63條第1 項第1 款，裁定如主文。
中    華    民    國    97    年    3    月    31     日
                  交通法庭    法  官  李嘉益
以上正本證明與原本無異。
如不服本裁定，應於收受送達後5 日內向本院提出抗告狀。
中    華    民    國    97    年    3     月    31    日
                              書記官  郭南宏


司法院資訊處製作；財團法人民間司法改革基金會備份。
